臺灣高等法院刑事判決
111年度上訴字第1069號
上  訴  人  
即  被  告  張家騰



指定辯護人  游家雯律師(義辯)              
上列上訴人因違反毒品危害防制條例等案件，不服臺灣基隆地方
法院109年度訴字第656號，中華民國110年11月4日第一審判決（
起訴案號：臺灣基隆地方檢察署109年度偵字第4174、5083、519
1號），提起上訴，本院判決如下：
    主  文
上訴駁回。
    事  實
一、張家騰明知甲基安非他命係毒品危害防制條例所規定之第二
    級毒品，且係藥事法所規定之禁藥，依法不得販賣、轉讓，
    竟分別為下列犯行：
㈠、意圖營利，基於販賣第二級毒品甲基安非他命之各別犯意，
    以其所有之IPHONE牌行動電話（門號0000000000號）1支，
    作為販賣毒品之聯絡工具，於如附表編號1至4所示之時間、
    地點，以如附表編號1至4所示之方式、價格，販賣甲基安非
    他命予徐志清、林淑春各2次。
㈡、基於轉讓禁藥之犯意，以其所有之上開行動電話作為轉讓禁
    藥之聯絡工具，於附表編號5所示之時間、地點，無償轉讓
    禁藥甲基安非他命少許予藍永益施用1次。
㈢、嗣經警於民國109年7月22日凌晨5時20分許，持臺灣基隆地方
    法院核發之109年度聲搜字275號搜索票，於基隆市○○區西定
    高架橋張家騰駕駛之車牌號碼00-0000號自用小客車上查獲
    ，並扣得上開行動電話1支，再於同日上午9時55分許至張家
    騰位於基隆市○○區○○路00巷00○0號1樓住處執行搜索，扣得
    甲基安非他命1包（毛重4.72公克）、電子磅秤1台、分裝袋
    1包等物。
二、案經臺灣基隆地方檢察署檢察官指揮基隆市警察局移送臺灣
    基隆地方檢察署檢察官偵查起訴。
    理  由
一、證據能力部分：
㈠、按被告以外之人於審判外之陳述，雖不符刑事訴訟法第159條
    之1 至第159 條之4 之規定，而經當事人於審判程序同意 
    作為證據，法院審酌該言詞陳述或書面陳述作成時之情況，
     認為適當者，亦得為證據。當事人、代理人或辯護人於法
    院 調查證據時，知有刑事訴訟法第159 條第1 項不得為證
    據之 情形，而未於言詞辯論終結前聲明異議者，視為有前
    項之同 意，刑事訴訟法第159 條之5 定有明文。查本判決
    所引用被 告以外之人於審判外作成之相關供述證據，雖屬
    傳聞證據， 惟上訴人即被告張家騰於原審審理時表示沒有
    意見（見原審卷㈠第466至468頁），公訴人、被告之辯護人
    於本院準備程序時表示同意作為證據，而未對證據能力有所
    爭執（見本院卷第130至131、182至183頁），亦未於言詞辯
    論終結前聲明異議，本院審酌上開證據資料製作時之情況，
    尚無違法不當及證明力明顯過低之瑕疵，亦認為以之作為證
    據應屬適當，故認前揭證據資料均有證據能力。
㈡、至本件認定事實所引用之非供述證據，與本案具有關連性，
    且無證據證明係公務員違背法定程式所取得，依刑事訴訟法
    第158條之4反面解釋，當有證據能力，且於本院審理時，提
    示並告以要旨，使檢察官、辯護人充分表示意見，被告於訴
    訟上之防禦權已受保障，自得為證據使用。
二、經查：
㈠、上揭事實，業據被告於警詢、偵查及原審審理時坦承不諱（
    見109偵4174卷第16至20、204至205、398頁，原審卷㈠第350
    、380、471頁），核與證人徐志清、林淑春、藍永益於警詢
    、偵查中之證述相符（見同上偵卷第33至36、176至177、29
    4至296、337至338、352至353、388頁），並有通訊軟體對
    話記錄、基隆市警察局第一分局搜索扣押筆錄、扣押物品目
    錄表、扣押物品收據、現場暨毒品照片在卷可稽（見同上偵
    卷第55至87、93至99、101至107、109至121頁），復有第二
    級毒品甲基安非他命1包（毛重4.72公克）、電子磅秤1台、
    分裝袋1包、行動電話1支（IPHONE牌）扣案足佐，被告上開
    自白與事實相符，堪信為真實。足認被告有販賣甲基安非他
    命既遂4次及轉讓甲基安非他命1次之犯行。
㈡、按販賣毒品係違法行為，非可公然為之，而毒品亦無公定價
    格，係可任意分裝增減分量及純度，且每次買賣之價格、數
    量，亦隨時依雙方之關係深淺、資力、需求量、對行情之認
    知、來源是否充裕、查緝是否嚴緊、購買者被查獲時供述購
    買對象之可能風險之評估等因素，而異其標準，機動調整，
    非可一概論之。從而販賣之利得，除非經行為人詳細供出所
    販賣之毒品之進價及售價，且數量俱臻明確外，實難察得其
    交易實情，然販賣者從價差或量差中牟利，方式雖異，惟其
    販賣行為意在營利則屬同一（最高法院107年度台上字第630
    號判決意旨參照）。是以因第二級毒品量微價高，販賣者率
    有利益可圖，倘被告販賣毒品如無利益可得，又豈會甘冒遭
    警查獲可能處以重刑之風險為本件犯行，是就附表編號1至4
    所載販賣第二級毒品犯行，被告主觀上具有意圖營利之目的
    ，至為灼然。
㈢、綜上所述，上揭補強證據已足資證明被告所為之任意性自白
    ，核與事實相符，本件事證明確，被告之犯行均堪予認定。
三、論罪
㈠、被告行為後，毒品危害防制條例第4條第2項、第17條第2項，
    於109年1月15日修正公布，並於同年7月15日施行，修正前
    同條例第4條2項規定：「無期徒刑或7年以上有期徒刑，得
    併科新臺幣1千萬元以下罰金」，修正後規定：「無期徒刑
    或10年以上有期徒刑，得併科新臺幣1千5百萬元以下罰金」
    ，提高有期徒刑最低度及罰金刑最高度；修正前同條例第17
    條第2項規定：「犯第4條至第8條之罪於偵查及審判中均自
    白者，減輕其刑」，修正後規定：「犯第4條至第8條之罪於
    偵查及歷次審判中均自白者，減輕其刑」，增加須於「歷次
    」審判中均自白，始得依該條項減輕之要件。比較修正前後
    規定，以被告行為時即修正前規定較有利，應依刑法第2條
    第1項前段規定，適用修正前規定。
㈡、被告轉讓甲基安非他命與藍永益施用，並無證據足以證明轉
    讓之毒品重量，已達「轉讓毒品加重其刑之數量標準」第2
    條第1項第2款規定，第二級毒品淨重10公克以上之規定，故
    依法規競合，以重法優於輕法之適用法則，被告轉讓甲基安
    非他命之犯行，自應適用藥事法論處。
㈢、罪名
　⒈核被告所為如附表編號1至4所示部分，均係犯修正前毒品危
    害防制條例第4條第2項之販賣第二級毒品罪。被告持有第二
    級毒品，進而販賣，其持有之低度行為應為販賣之高度行為
    所吸收，不另論罪。
　⒉被告所為如附表編號5所示部分，係犯藥事法第83條第1項之
    轉讓禁藥罪。被告轉讓前持有甲基安非他命之行為與轉讓行
    為同為實質上一罪之階段行為，高度之轉讓行為既已依藥事
    法加以處罰，依法律適用整體性之法理，其低度之持有甲基
    安非他命行為，自不能再行割裂適用毒品危害防制條例加以
    處罰。
㈣、罪數
　　被告所犯販賣第二級毒品罪4罪及轉讓禁藥罪1罪，犯意各別
    ，行為互殊，應予分論併罰。
㈤、被告雖成立累犯，惟不予加重其刑
  ⒈按刑法第47條第1項規定：「受徒刑之執行完畢，或一部之執
    行而赦免後，5年以內故意再犯有期徒刑以上之罪者，為累
    犯，加重本刑至二分之一。」有關累犯加重本刑部分，不生
    違反憲法一行為不二罰原則之問題。惟其不分情節，基於累
    犯者有其特別惡性及對刑罰反應力薄弱等立法理由，一律加
    重最低本刑，於不符合刑法第59條所定要件之情形下，致生
    行為人所受之刑罰超過其所應負擔罪責之個案，其人身自由
    因此遭受過苛之侵害部分，對人民受憲法第8條保障之人身
    自由所為限制，不符憲法罪刑相當原則，牴觸憲法第23條比
    例原則。於此範圍內，有關機關應自本解釋公布之日起2年
    內，依本解釋意旨修正之。於修正前，為避免發生上述罪刑
    不相當之情形，法院就該個案應依本解釋意旨，裁量是否加
    重最低本刑（司法院大法官釋字第775號解釋文參照）。
  ⒉查被告前曾因施用毒品案件，經臺灣基隆地方法院以105年度
    訴字第262號判決判處應執行有期徒刑7月確定，於105年10
    月31日易科罰金執行完畢一情，有本院被告前案紀錄表1份
    在卷可稽（見本院卷第47至81頁），其於徒刑執行完畢後5
    年內故意再犯本件有期徒刑以上之罪，固為累犯。惟參酌被
    告所犯上揭前案之犯罪型態、犯罪情節與本件迥異，且本件
    犯行與前案刑之執行完畢日相隔近4年，依卷內事證，尚難
    認被告具有特別之惡性或對刑罰反應力特別薄弱之情形，本
    件尚無依刑法第47條第1項加重法定最低本刑之必要，爰不
    予加重其刑。
㈥、刑之減輕事由
　⒈被告如附表編號1至4所示販賣第二級毒品甲基安非他命之犯
    行、附表編號5所示之轉讓甲基安非他命犯行，於偵查及審
    理中均自白犯罪，均應適用修正前毒品危害防制條例第17條
    第2項規定減輕其刑。
  ⒉按刑法第59條規定，犯罪之情狀可憫恕者，得酌量減輕其刑
    ，同法第57條規定，科刑時應審酌一切情狀，尤應注意左列
    事項（共10款）為科刑重輕之標準，兩條適用上固有區別，
    惟所謂「犯罪之情狀」與「一切情狀」云云，並非有截然不
    同之領域，於裁判上酌減其刑時，應就犯罪一切情狀（包括
    第57條所列舉之10款事項），予以全盤考量，審酌其犯罪有
    無可憫恕之事由（即判例所稱有特殊之原因與環境等等，在
    客觀上足以引起一般同情，以及宣告法定低度刑，是否猶嫌
    過重），以為判斷。故適用第59條酌量減輕其刑時，並不排
    除第57條所列舉10款事由之審酌，惟其程度應達於確可憫恕
    ，始可予以酌減（最高法院70年度第6次刑事庭會議決議參
    照）。被告4次販賣甲基安非他命，價格均為新臺幣（下同
    ）500元，交易對象僅2人，數量亦僅有約0.5公克，是其販
    賣甲基安非他命之數量不多，獲利有限，且交易範圍侷限於
    日常生活友儕之間，手法單純，其係因本身施用毒品，為抽
    取毒品施用致罹法網，其惡性與犯罪情節核與大量走私進口
    或長期販賣毒品之所謂「大盤」、「中盤」毒販有重大差異
    ，依其上揭觸犯本罪之具體犯罪情節及其主觀惡性、犯罪環
    境原因等情狀，衡情如不論其情節輕重，均處以販賣第二級
    毒品罪，經偵審自白後法定最低本刑仍有有期徒刑3年6月，
    依社會一般觀念仍有情輕法重之嫌，有傷人民對法律之情感
    ，是被告犯罪之情狀顯可憫恕，認科以最低度刑仍嫌過重，
    就其所犯如附表編號1至4所示販賣第二級毒品罪，爰均依刑
    法第59條規定，與其開偵審自白部分遞減輕其刑。
四、沒收說明
㈠、扣案IPHONE牌行動電話（門號0000000000號）1支，係被告所
    有供本件販賣、轉讓毒品所用之物；扣案電子磅秤1台、分
    裝袋1包等物，係被告所有供本件販賣毒品所用之物，業據
    被告於原審審理時供承綦詳（見原審卷㈠第469頁），分別依
    毒品危害防制條例第19條第1項、刑法第38條第2項前段規定
    ，於被告所犯販賣第二級毒品（即附表編號1至4）、轉讓禁
    藥犯行（即附表編號5）項下宣告沒收之。
㈡、未扣案被告販賣毒品4次所得各500元，為其所有之犯罪所得
    ，爰依刑法第38條之1第1項前段規定，於其各次販賣毒品犯
    行（即附表編號1至4）項下宣告沒收之，於全部或一部不能
    沒收或不宜執行沒收時，應依刑法第38條之1第3項規定，追
    徵其價額。  
㈢、扣案甲基安非他命1包，被告於原審審理時供承為本件販賣剩
    餘之毒品（見原審卷㈠卷第469頁），爰依毒品危害防制條例
    第18條第1項前段，於被告所犯最後一次販賣毒品犯行（即
    附表編號4）項下宣告沒收銷燬。
㈣、本案另扣得第一級毒品海洛因4包（驗餘淨重共計0.28公克）
    、注射針筒1支、行動電話3支（華為牌1支、Samsung牌2支
    ）、現金41,700元、36,000元，起訴書雖另就注射針筒1支
    、手機3支、現金41,700元聲請宣告沒收，惟查：
　⒈被告於警詢中陳稱：於109年7月21日接近24時在現住地施用
    海洛因等誕（見109偵4174卷第15、16頁）；於原審審理時
    則稱：被查獲時有遭驗尿，都有驗出陽性反應，扣案毒品均
    為自己施用、注射針筒是自己吸食毒品時使用等語（見原審
    卷㈠第469頁），而查被告持有扣案第一級毒品海洛因4包違
    反毒品危害防制條例罪嫌部分，現由檢察官另分毒偵案件偵
    辦中，是扣案之海洛因4包及注射針筒1支，顯與本件所犯無
    關，爰不予宣告沒收及沒收銷燬。
　⒉被告於原審審理時陳稱：販賣、轉讓毒品都是使用IPHONE的
    手機，華為牌手機是打電動用的等語（見原審卷㈠第469頁）
    ，有行動電話翻拍照片在卷可稽（見109偵4174卷第55至87
    頁），是扣案被告所有之華為牌行動電話亦查與本件無涉，
    爰不予宣告沒收。
　⒊本件於基隆市○○區西定高架橋被告駕駛之車牌號碼00-0000號
    自用小客車上查獲之Samsung牌行動電話2支均非被告所有，
    而係證人陳湘羚所有，此業據被告於原審審理時供承明確（
    見原審卷㈠第469頁），核與證人陳湘羚於警詢中之供述情節
    相符（見109偵4174卷第53頁），且查與被告本件所犯無相
    關事實，故均不予宣告沒收。
  ⒋扣案現金36,000、41,700元分別為被告所有，為其經營娃娃
    機的營業收入及證人陳湘羚所有一節，業據被告於原審審理
    時供承綦詳（見原審卷㈠第469頁），因查無證據足以證明上
    開現金為被告本件販賣毒品或其他違法行為所得，不予宣告
    沒收。
五、對於原審認事用法之判斷及駁回上訴之理由
㈠、原審以被告犯行事證明確，適用修正前毒品危害防制條例第4
    條第2項、第17條第2項及刑法第59條之規定，審酌被告不思
    以正當途徑獲取金錢，無視於國家杜絕毒品危害之禁令，竟
    以販賣毒品圖不法所得，及基於情誼轉讓禁藥之犯罪動機，
    足以使購買、轉讓施用者導致生理及心理毒害，形成生理成
    癮性及心理依賴性，戕害國民身心健康，危害社會治安，參
    以被告販賣毒品之所得、轉讓毒品之數量及犯後坦承犯行，
    暨自陳高職肄業之智識程度，離婚有一子就讀高中，現從事
    送貨工作，一個月約有3萬多元收入等一切情狀，量刑如附
    表「原審判決宣告之罪刑及沒收」欄所示之刑；另參酌被告
    行為次數、侵害法益，及其犯罪類型等情狀，就整體非難評
    價等情狀，就附表編號1至4不得易服社會勞動部分之罪，定
    其應執行有期徒刑3年；復就扣案如附表編號1至4所載之甲
    基安非他命、行動電話、電子磅秤、分裝袋、甲基安非他命
    1包，以及未扣案如附表編號1至4所載之犯罪所得，分別依
    毒品危害防制條例第18條第1項前段、第19條第1項及刑法第
    38條第2項前段、第38條之1第1項前段、第3項規定，予以宣
    告沒收銷燬、沒收及追徵價額，並就其餘扣案之第一級毒品
    海洛因、注射針筒、行動電話、現金等物，於判決理由欄中
    詳敘不予宣告沒收之理由。經核原審認事用法均無違誤，量
    刑及定應執行刑亦屬妥適。
㈡、被告提起上訴，上訴理由謂以：原審量刑過重等語。審酌被
    告本案犯罪均為相同類型之販賣毒品罪，所侵害者為同一法
    益，其販賣毒品之行為態樣、手段復如出一轍，各項犯行間
    之責任非難重複性甚高，兼衡各罪間之犯罪態樣及手段雷同
    、所侵害法益性質相近、責任非難程度不高、犯罪時間較為
    相近，與被告所犯數罪所反應之人格特性，暨權衡各罪之法
    律目的、多數犯罪責任遞減、罪刑相當原則，而為整體評價
    後，本院認原審於量刑及定應執行刑時，在該罪法定刑為無
    期徒刑或7年以上有期徒刑，得併科新臺幣1千萬元以下罰金
    ，並依法減輕後，而分別量處有期徒如附表「原審判決宣告
    之罪刑及沒收」欄所載之刑，並定應執行有期徒刑3年，且
    已於判決理由中詳述審酌被告犯罪情節、犯後態度良好及家
    庭狀況、經濟等之量刑因素，以及定執行刑時應審酌之事項
    ，已給予被告較大幅度之減讓。被告及其辯護人仍執前詞，
    請求再予以從輕量刑，為無理由，自應予以駁回。　
六、被告經合法傳喚無正當理由未到庭，爰依同法第371條之規
    定，不待其陳述，逕行判決。　　
據上論斷，應依刑事訴訟法第368條、第371條，判決如主文。
本案經檢察官蕭擁溱提起公訴，檢察官羅建勛到庭執行職務。
中　　華　　民　　國　　111 　年　　7 　　月　　19　　日
                  刑事第十九庭  審判長法　官  曾淑華
                                      法　官  許文章
                                      法　官  李殷君
以上正本證明與原本無異。
如不服本判決，應於收受送達後20日內向本院提出上訴書狀，其
未敘述上訴之理由者並得於提起上訴後20日內向本院補提理由書
（均須按他造當事人之人數附繕本）「切勿逕送上級法院」。
                                      書記官  周彧亘
中　　華　　民　　國　　111 　年　　7 　　月　　19　　日
附錄：本案論罪科刑法條全文
修正前毒品危害防制條例第4條
製造、運輸、販賣第一級毒品者，處死刑或無期徒刑；處無期徒
刑者，得併科新臺幣2千萬元以下罰金。
製造、運輸、販賣第二級毒品者，處無期徒刑或7年以上有期徒
刑，得併科新臺幣1千萬元以下罰金。
製造、運輸、販賣第三級毒品者，處7年以上有期徒刑，得併科
新臺幣7百萬元以下罰金。
製造、運輸、販賣第四級毒品者，處5年以上12年以下有期徒刑
，得併科新臺幣3百萬元以下罰金。
製造、運輸、販賣專供製造或施用毒品之器具者，處1年以上7年
以下有期徒刑，得併科新臺幣1百萬元以下罰金。
前五項之未遂犯罰之。
附表：
編號 犯罪事實 原審判決宣告之罪刑及沒收 1 徐志清於民國109年5月23日前某日，以行動電話之LINE通訊軟體與張家騰持用之IPHONE牌行動電話（門號0000000000號）聯繫後，於基隆市○○區○○路00巷00○0號張家騰住處，由張家騰販賣甲基安非他命1包（重量不詳）與徐志清，徐志清交付新臺幣（下同）500元與張家騰。 張家騰犯販賣第二級毒品罪，累犯，處有期徒刑壹年拾月。扣案IPHONE牌行動電話（門號0000000000號）壹支、電子磅秤壹台、分裝袋壹包均沒收。未扣案犯罪所得新臺幣伍佰元沒收，於全部或一部不能沒收或不宜執行沒收時，追徵其價額。 2 徐志清於109年5月23日下午3時許，以行動電話之LINE通訊軟體與張家騰持用之上開行動電話聯繫後，於基隆市仁愛區吉祥大樓內撞球間，由張家騰販賣甲基安非他命1包（重量不詳）與徐志清，徐志清交付500元與張家騰。 張家騰犯販賣第二級毒品罪，累犯，處有期徒刑壹年拾月。扣案IPHONE牌行動電話（門號0000000000號）壹支、電子磅秤壹台、分裝袋壹包均沒收。未扣案犯罪所得新臺幣伍佰元沒收，於全部或一部不能沒收或不宜執行沒收時，追徵其價額。 3 林淑春於109年5月19日晚上10時49分許，以行動電話之LINE通訊軟體與張家騰持用之上開行動電話聯繫後，於基隆市○○區○○街000號2樓2之1號房林淑春住處附近，由張家騰販賣甲基安非他命1包（重量0.5公克）與林淑春，林淑春交付500元與張家騰。 張家騰犯販賣第二級毒品罪，累犯，處有期徒刑壹年拾月。扣案IPHONE牌行動電話（門號0000000000號）壹支、電子磅秤壹台、分裝袋壹包均沒收。未扣案犯罪所得新臺幣伍佰元沒收，於全部或一部不能沒收或不宜執行沒收時，追徵其價額。 4 林淑春於109年6月21日上午11時許，以行動電話之LINE通訊軟體與張家騰持用之上開行動電話聯繫後，於基隆市○○區○○路00巷00○0號張家騰住處，由張家騰販賣甲基安非他命1包（重量0.5公克）與林淑春，林淑春交付500元與張家騰。 張家騰犯販賣第二級毒品罪，累犯，處有期徒刑壹年拾月。扣案甲基安非他命壹包（毛重肆點柒貳公克）沒收銷燬。扣案IPHONE牌行動電話（門號0000000000號）壹支、電子磅秤壹台、分裝袋壹包均沒收。未扣案犯罪所得新臺幣伍佰元沒收，於全部或一部不能沒收或不宜執行沒收時，追徵其價額。 5 藍永益於109年5月至7月間某日以行動電話之LINE通訊軟體與張家騰持用之上開行動電話聯繫後，在基隆市○○區○○路00巷00○0號1樓住處，由張家騰無償轉讓甲基安非他命少許與藍永益供其施用。 張家騰犯藥事法第83條第1項之轉讓禁藥罪，累犯，處有期徒刑參月。扣案IPHONE牌行動電話（門號0000000000號）壹支沒收。